【裁判字號】    95,台上,5864
【裁判日期】    951026
【裁判案由】    偽造文書等罪
【裁判全文】
最高法院刑事判決            九十五年度台上字第五八六四號
上  訴  人   台灣高等法院高雄分院檢察署檢察官
被      告   甲○○○
             乙 ○ ○
上列上訴人因被告等偽造文書等罪案件，不服台灣高等法院高雄
分院中華民國九十五年七月六日第二審更審判決（九十三年度上
更(一)字第一四０號，起訴案號：台灣屏東地方法院檢察署八十八
年度偵字第八０二五號、八十九年度偵字第一三二三號），提起
上訴，本院判決如下：
    主  文
原判決撤銷，發回台灣高等法院高雄分院。
    理  由
本件原判決以公訴意旨認被告甲○○○、乙○○均涉犯偽造私文
書及常業故買贓物等罪嫌；惟經原審調查證據之結果，認被告等
之犯罪均不能證明，因而撤銷第一審關於甲○○○部分之科刑判
決，改判諭知甲○○○無罪；另維持第一審諭知乙○○部分無罪
之判決，駁回檢察官在第二審關於該部分之上訴；固非無見。
惟查：(一)、檢察官就被告全部犯罪事實以實質上或裁判上一罪起
訴者，因其刑罰權單一，在審判上為一不可分割之單一訴訟客體
，法院自應就全部犯罪事實予以合一審判，以一判決終結之；茍
其中一部分不成立犯罪或犯罪不能證明或行為不罰，亦應於理由
欄內敘明其依據，並說明不於主文另行諭知無罪之理由；如僅就
其中一部分加以審認，而置其他部分於不論，即屬刑事訴訟法第
三百七十九條第十二款所稱「已受請求之事項未予判決」之違法
；此與以可分之數罪起訴，如有漏判，仍可補判之情形，迥然不
同。本件檢察官起訴書犯罪事實欄記載：乙○○係大益機車行負
責人，於民國八十二至八十八年間，明知如原判決附表一編號1-
4、8、9、11、12、16、18、22、23、25、29、31 之機車，均係
他人失竊而引擎號碼重新打造、車體顏色已變更之贓車，仍基於
故買贓車之故意，向不詳姓名者購入後，轉賣予甲○○○，並以
之為常業，因認乙○○涉犯刑法第二百十條偽造私文書及同法第
三百五十條常業故買贓物罪等語。乃原判決僅就乙○○被訴上述
附表一編號1-4、8、9、11、12、16、18、22、23、25、29 部分
，予以判決論列，至上述附表一編號31部分，是否成立犯罪及其
依據如何？俱未予說明，原判決顯有已受請求之事項未予判決之
違法。(二)、審理事實之法院，對於案內一切證據，除認為不必要
者外，均應詳為調查，然後基於調查所得之心證，以為判斷事實
之基礎，如有應行調查之證據未經依法調查，或證據雖已調查而
其內容尚未明瞭者，即與未經調查無異，如遽行判決，即屬刑事
訴訟法第三百七十九條第十款所稱之當然違背法令。又審理事實
之法院對於被告有利及不利之證據，應一律注意，詳為調查，綜
合全案證據資料，本於經驗法則以定其取捨，並將取捨證據及得
心證之理由於判決內詳為說明，否則即屬判決不載理由，其判決
為當然違背法令。查被害人郭聰明等人確曾失竊機車；而郭聰明
等人失竊之機車，係在甲○○○經營之和春機車行查獲，其中有
二十二部來源似有可疑，甲○○○並未否認（見屏東縣警察局東
港分局東警分刑字第一五七二五號卷第一至四頁）；又警員曾用
藥水檢驗引擎號碼，亦據甲○○○及同案被告莊清霖供述明確（
見一審卷第一宗第三四九頁）；原判決僅因證人即承辦警員羅永
享、簡振淯關於電解贓車引擎號碼之證述不盡詳實，即不採羅永
享、簡振淯所為不利甲○○○之證言，遽為甲○○○無罪之判決
，尚嫌速斷。(三)、科刑判決書，須先認定犯罪事實，然後於理由
內敘明其認定犯罪所憑之證據，方足以資論罪科刑，如認定事實
與其所採用之證據及認定之理由不相適合，即屬理由矛盾，其判
決當然為違背法令。卷查，被害人楊秋玲領回之機車似僅係套掛
ＩＹＸ－119號車牌，其引擎號碼仍為原八一ＣＣ之ＥＥ－09775
5 （見警卷第一宗第八二頁），原判決認楊秋玲領回者為引擎號
碼ＥＦ－038248之一二五ＣＣ機車，即與卷內資料不符，難謂無
理由矛盾之違法。檢察官上訴意旨執以指摘原判決不當，為有理
由，應認原判決仍有撤銷發回更審之原因。又台灣屏東地方法院
檢察署檢送該署九十五年度偵字第四四０二號卷請求併案審理，
案經發回，更審判決時應併注意及之，附為敘明。
據上論結，應依刑事訴訟法第三百九十七條、第四百零一條，判
決如主文。
中    華    民    國  九十五  年    十    月  二十六  日
                      最高法院刑事第十二庭
                          審判長法官  林  永  茂
                                法官  洪  文  章
                                法官  蘇  振  堂
                                法官  蕭  仰  歸
                                法官  黃  正  興
      本件正本證明與原本無異
                                      書  記  官
中    華    民    國  九十五  年    十    月   三十   日
                                                      ｊ


司法院資訊處製作；財團法人民間司法改革基金會備份。
